臺灣高等法院臺中分院民事判決　　　　　 95年度醫上字第8號
上　訴　人
即被上訴人
（原審原告）　丙○○
　　　　　　　乙○○
前列二人共同
訴訟代理人　　吳紹貴律師
被上訴人
即上訴人
（原審被告）　行政院國軍退除役官兵輔導委員會埔里榮民醫院
法定代理人　　甲　○
被　上訴人
即　上訴人　　丁○○
　　　　　　　　　　　　　樓Ｃ.
前列二人共同
訴訟代理人　　張英一律師
上列當事人間請求損害賠償事件，上訴人對於民國95年7月11日
臺灣南投地方法院94年度重訴字第2號第一審判決提起上訴，經
本院於96年10月24日辯論終結，判決如下：
    主  文
原判決關於命被上訴人即上訴人行政院國軍退除役官兵輔導委員
會埔里榮民醫院、丁○○給付部分，及該部分假執行之宣告與訴
訟費用之裁判均廢棄。
上開廢棄部分，上訴人即被上訴人丙○○、乙○○在第一審之訴
及假執行之聲請均駁回。
上訴人即被上訴人丙○○、乙○○之上訴駁回。
第一、二審訴訟費用，由上訴人即被上訴人丙○○、乙○○負擔
。
    事實及理由
一、本件上訴人即被上訴人（以下簡稱上訴人）於原審起訴主張
    ：訴外人黃木村為上訴人丙○○之父、上訴人乙○○之配偶
    ，黃木村於民國（下同）92年5月3日因發燒、頭痛、暈眩、
    輕微腹瀉至行政院衛生署立南投醫院（下稱南投醫院）求醫
    ，經南投醫院診治為疑似罹患非典型肺炎（下稱SARS），於
    同日轉診至被上訴人即上訴人行政院國軍退除役官兵輔導委
    員會埔里榮民醫院（以下稱被上訴人埔里榮民醫院）住院，
    並由被上訴人埔里榮民醫院之受僱人被上訴人即上訴人丁○
    ○（以下簡稱被上訴人丁○○）診治，黃木村入院時即呈現
    病危狀態，被上訴人丁○○未為適當及積極之處置，於5月
    10日已排除黃木村為SARS之病患時，且自同年5月8日即可從
    胃管之引流物發現咖啡及黑色內容，經檢查有潛血反應，足
    見被害人有上腸胃道出血現象，依醫學常規，本應安排檢查
    找出出血點及病因，在保守醫療無效後，更應積極會診腸胃
    科醫師以準備必要手術，惟被上訴人未有任何積極處置，顯
    有違反客觀專業水準之注意義務。又黃木村於5月4日經電腦
    斷層檢查時已懷疑為腦膜炎，但被上訴人丁○○並未立刻使
    用Ampicillin加第三代Ceftazidime抗生素，且於5日、6日
    做Lumbar Puncture及CSF analysis（腰椎穿刺及腦脊髓液
    分析）檢驗，確定罹患腦膜炎後，於七日卻仍大量施打Deca
    dron（類固醇），延至同年月8日才為黃木村使用Pencillin
    G抗生素，且黃木村因施打類固醇免疫力受到抑制，於9日起
    白血球指數急速上昇。被上訴人丁○○於同年月ll日脅迫上
    訴人乙○○簽署「預立不施行心肺復甦術意願書」，黃木村
    於12日血壓下降，被上訴人丁○○卻未施以插管治療，或用
    呼吸器輔助呼吸，全病程均無血液動力學監測，亦未將黃木
    村轉至加護病房。於14日上午八時病房護士交班時，發現黃
    木村已無生命現象，經通知被上訴人丁○○，卻僅給予黃木
    村氧氣罩、抽痰、注射一劑Epinephrine，未依一般急救程
    序至少急救三十分鐘以上，每二至三分鐘可打二支強心針，
    違反醫師法第21條之所定積極救治之義務。致黃木村因細菌
    性腦膜炎併發敗血症，於92年5月14日上午8時33分宣告死亡
    ：爰依民法第184條、第l88條、第l92條及194條之規定，請
    求被上訴人等依侵權行為之法則，對上訴人等負連帶損害賠
    償；另對被上訴人埔里榮民醫院基於委任契約及民法第227
    條、227條之l不完全給付之規定為主張損害賠償。上訴人乙
    ○○受有喪葬費（新台幣下同）30萬元、扶養費1,994,169
    元、精神慰藉金100萬元損失及依消費者保護法請求賠償損
    害額一倍以下之30萬元。上訴人丙○○請求精神慰藉金100
    萬元、扶養費1,882,48l元。故聲明被上訴人等應連帶給付
    上訴人丙○○2,882,481元、連帶給付上訴人乙○○3,594,
    169元及自94年1月19日起至清償日止，按法定利率計算之利
    息。
二、經原審為上訴人等一部勝訴判決，判令被上訴人等應連帶給
    付上訴人丙○○813,153元、上訴人乙○○1,407,525元及自
    94年l月l9日起至清償日止，按年息5％計算之利息。兩造均
    不服，提起本件上訴，上訴人復擴張上訴聲明為：（一）原
    判決下開不利上訴人之部分廢棄。（二）上開廢棄部分，被
    上訴人應再連帶給付上訴人丙○○1,128,088元、上訴人乙
    ○○2,186,644元及均自94年l月19日起至清償日止，按年息
    5％計算之利息。（三）第一、二審之訴訟費用由被上訴人
    連帶負擔。（四）願供擔保，請准宣告假執行。（五）駁回
    被上訴人即原審被告之上訴。併稱：
    （一）原審以上訴人乙○○未提出相關証據以証明其支出殯
          葬費為由而駁回其請求，惟上訴人乙○○於喪葬期間
          悲慟不已，身心飽受煎熬，對黃木村喪事處理細節無
          力過問，致對喪葬費用之總開銷，難以知悉，然依最
          高法院51年台上字第3671號判決，自可由法院斟酌殯
          儀館處理埋葬乙級費用金額為賠償之依據。台灣省政
          府社會處所做「台灣省喪葬設施使用及費用概況調查
          摘要分析」第十項過世親人喪葬花費分析中，台灣省
          民眾辦理治喪總費用平均為367,757元，則上訴人高
          淑珍請求30萬元之殯葬費，自屬有據，且其中16萬元
          係向友人戊○○借用。
    （二）依行政院主計處所公布之93年台灣省之最低生活費標
          準每月15,357元以觀，原審判令以每月8,529元計扶
          養費顯然過低，故上訴人丙○○係85年l月23日生，
          於本件黃木村死亡時，即92年5月14日時年僅7歲，計
          算至20歲成年尚有13年得受扶養，以每月15,357元依
          霍夫曼計算式再扣除其母親乙○○應分擔部分，上訴
          人丙○○可請求941,240元，於原審獲判513,153元，
          其餘428,088元尚應由被上訴人等連帶給付。至上訴
          人乙○○部分，其於49年2月16日生，依91年台閩地
          區女性簡易生命表所載，其尚有餘命37年，惟因被害
          人黃木村係26年2月3日生，於92年5月14日死亡時，
          僅有餘命14年，故以14年計算上訴人乙○○受扶養期
          間，其可請求1,994,169元，其於原審獲判僅1,107,
          525元，尚可就其餘886,644元請求。
    （三）本件上訴人等因本事件遽失親人，頓失所倚，且死者
          復為一家支柱並正值壯年，家屬所受痛苦自較一般家
          庭為嚴重。反觀被上訴人或有聲譽、或為專門職業技
          術人員，經濟優渥，精神慰藉金給付自以原審請求之
          100萬元為合理。
    （四）消費者保護法雖未對「服務」加以任何定義，亦未為
          任何限制，是只要與消費者之安全或衛生有關，所提
          供之服務均應受消費者保護法之規範。又依台灣高等
          法院87年度上字第151號判決意旨及消費者保護法施
          行細則第2條規定，仍應認醫事人員以提供醫療服務
          為營業者，屬於消費者保護法服務責任之主体。是上
          訴人乙○○依消費者保護法第51條但書規定請求30萬
          懲罰性賠償金，自屬有理。
    （五）學理上細菌性腦膜炎為內科急症，其診斷若發生在老
          年人身上，一般均先使用Ampicillin加第三代的Ceft
          azidime抗生素，惟被上訴人丁○○於5月4日診斷有
          腦膜炎懷疑時，並未立刻使用上開抗生素。依行政院
          衛生署95年5月12日衛署醫字第0950210049號函醫事
          審議委員會第0000000號鑑定書之鑑定意見（一）顯
          可見被上訴人丁○○於5月4日檢驗報告懷疑有細菌性
          腦炎時，未立即使用後線抗生素，延誤救治之時機。
          雖至5月8日才使用PencillinG抗生素，於5月10日改
          用Fortum及Vancomycin，但已緩不濟急。況被上訴人
          是否確於5月12日有施打Vancomycin亦非無疑。而抗
          生素選用不慎或延用會導致病患死亡，本件被上訴人
          丁○○於選擇施用抗生素時顯然未依被害人之徵狀、
          年齡而施用最適當之抗生素，且於施用第一線藥物後
          ，並未注意被害人用藥後之狀況，適時改用其他抗生
          素，明顯延誤治療時機，一連串之延誤，終致病人死
          亡，黃木村死亡顯與被上訴人丁○○使用抗生素有因
          果關係。
三、被上訴人埔里榮民醫院、丁○○等除引用原審之陳述外，另
    辯稱：
    （一）一般腦膜炎之形成除隱球菌、結合菌及其他細菌足以
          引起外，尚有寄生蟲、濾過性病毒或外傷等諸多因素
          ，而病人黃木村係因持續高燒、意識昏迷被懷疑是
          SARS而轉院至被上訴人埔里榮民醫院治療，當時被上
          訴人丁○○即針對其症狀施以足以通過血腦屏障之第
          一代頭孢抗生素Cefazolin＋Gentamicin，在臨床上
          並無不當，嗣後分別於5月6日施打青黴素P-C，5月9
          日施打Gentamicin；5月10日施打第三代頭砲素抗生
          素Fortum及Vancomycin，此循序漸近之治療方式乃臨
          床上較普遍之做法。本件就算被上訴人一開始即懷疑
          黃木村可能係細菌性腦膜炎，即率施以後線抗生素，
          亦僅屬「可能」有較佳之療效而已。而目前醫學上並
          無任何抗生素可對抗所有細菌。且本件最後尚未自腰
          椎穿刺及腦脊髓液中培養確認是否為細菌性腦膜炎，
          是本案例之正確抗生素為何即無標準答案。原審以被
          上訴人未施以後線抗生素致病人不治死亡，其間有因
          果關係云云，殊有未合。
    （二）再依前開鑑定書第4頁第5行以後所示，亦顯示細菌性
          腦膜炎之病症本身即存有相當高之難以治癒本質，並
          非所有細菌性腦膜炎之患者，一開始施以何種後線抗
          生素即可治癒。況本案被上訴人丁○○最初選用抗生
          素雖未即予施打「可能有較佳療效」之後線抗生素，
          但於臨床上，其醫療措施未違反醫療慣例，尚難謂其
          有何「疏失」。
    併聲明：上訴部分為（一）原判決不利於上訴人即原審被告
    部分廢棄。（二）上開廢棄部分，被上訴人即原審原告之訴
    駁回。（三）第一、二審訴訟費用由被上訴人即原審原告負
    擔。答辯部分：駁回上訴。
四、本件上訴人丙○○、乙○○主張渠等之父、夫黃木村於92年
    5月3日因疑似有SARS，經南投醫院轉送被上訴人埔里榮民醫
    院，並由被上訴人埔里榮民醫院之受僱人被上訴人丁○○負
    責診治，於同年5月14日因腦膜炎導致敗血症休克併多重器
    官衰竭之事實，為兩造所不爭執，復有病歷資料附卷足稽，
    自堪信為真正。上訴人既係依侵權行為法則及不完全給付之
    契約責任為本件請求，是本件首應審究為被上訴人丁○○對
    黃木村所為之醫療行為有無過失？查：
    （一）按醫療行為具有其特殊性，因治療方法之多樣化及各
          病患体質之差異，醫療行為者對病患病之診斷及治療
          方法之認定，常有差異，然其選擇及判斷醫療方法時
          仍須符合一般醫學水準認為適當之醫療方法，即醫療
          行為人注意義務之內容，自須事後觀察該醫療行為人
          診治行為時必須具備之專業之醫學技術及知識為標準
          。本件病患黃木村係26年出生，因咳嗽、發燒（症狀
          發生前2-3天有鄰居自大陸返台）於92年5月3日至行
          政院衛生署南投醫院急診，當時血壓200／111mmHg，
          体溫38度C，心跳97次／分，呼吸23次／分，經初步
          檢查診斷為不明熱，疑似SARS，因時值SARS流行期間
          ，南投縣衛生局責成被上訴人埔里榮民醫院收治，其
          於同日18時轉至被上訴人埔里榮民醫院，當時血壓
          120／86mmHg，休溫37.5、心跳7次／分，呼吸23次／
          分，住院時出現高燒及意識不清情況，依護理紀錄記
          載5月4日06：10体溫39度，昏迷指數（GCS）7分（
          E2M1V4），電腦斷層造影檢查報告懷疑腦膜炎建議施
          行腰椎穿刺檢查，經使用抗生素（Cefazolin＋Genta
          micin）治療後意識未有明顯改善，依昏迷指數記錄
          表記載5月4日至6日GCS為E3-4M5V2-3，5月6日開始出
          現頸部僵硬，因臨床徵狀懷疑有腦膜炎可能，因此於
          5月6日施行腰椎穿刺及腦脊髓液分析（Lumbar Punct
          ure及CSF analysis）結果懷疑係細菌性腦膜炎，故
          調整抗生素（Pencillin G400萬單位q6h），並給予
          降腦壓藥物，5月7日起發現有間歇性咖啡色內容物從
          鼻胃管引流出，於5月9日起給予治療潰瘍藥物，由於
          病情未改善，且痰液培養長出綠濃桿菌，因此於5月
          10日改抗生素為Fortum，於5月12日再加Vancomycin
          。上訴人乙○○於5月ll日簽署不施行心肺復甦意願
          書，病人於5月13日晚上出現急性腎衰竭，於5月14日
          早晨發現失去生命徵象。死亡原因為腦膜炎導致敗血
          症休克並多重器官衰竭。此有死亡病歷記錄及行政院
          衛生署95年5月12日衛署醫字第0950210049號函檢附
          之0000000號鑑定書可証，且為兩造所不爭（見原審
          卷第二宗第73頁）。
    （二）依上開鑑定報告所載鑑定意見「（一）病人於5月3日
          由行政院衛生署南投醫院轉至埔里榮民醫院時，尚未
          診斷為腦膜炎，因此當天到院後先行給予初步抗生素
          治療，並無不當。至5月6日發現頸部僵硬，立即作腰
          椎穿刺檢查，確立腦膜炎診斷後，雖更換抗生素使用
          ，之後引發之休克及多重器官衰竭，乃由於抗生素治
          療反應不佳所致。臨床上懷疑細菌性腦炎時，可考慮
          使用後線抗生素，雖未必可挽救病人生命，但有較佳
          之治癒率。」、「（八）丁○○醫師於此病例之處置
          ，大抵合乎目前醫療慣例，但對於初期抗生素之選用
          不甚恰當及未給予病人輸血是否直接造成病人死亡，
          於本病例中無法確認。」。嗣衛生署96年3月29日衛
          署醫字第0960203222號函再檢附0000000號鑑定書，
          其內就前開初次鑑定說明謂：「目前醫療慣例一詞乃
          指醫師替病患所作之診療及醫療處置行為符合一般醫
          療常規。所謂大抵符合，係指自事後加以觀察，對於
          懷疑細菌性腦膜炎病人抗生素的選用，若能早期選用
          後線廣效性抗生素可有較佳之治癒率。本病例中，賴
          醫師於入院初期係使用第一線抗生素，而非後線廣效
          性抗生素；雖非最佳之處置，但在臨床上，尚可接受
          。…（三）細菌性腦膜炎為一內科急症，早期給予適
          當抗生素可獲得較佳治癒率。由於本病例最後之腦脊
          髓液培養並無結果，因此本病例最終是否為細菌性腦
          膜炎（即使是細菌性腦膜炎亦無法確認為何種細菌）
          或其他微生物如病毒、黴菌等造成之腦膜炎，並無法
          確認，而後線抗生素之選用雖可對較多不同種類之細
          菌產生療效，但目前仍無抗生素可對抗所有細菌，而
          後線廣效性抗生素的選用與否，與本病例之死亡是否
          有因果關係，亦無法確認。」（見本院卷第91至93頁
          ），足見92年5月4日被上訴人埔里榮民醫院檢驗科固
          記載疑似腦膜炎，建議做腰椎穿刺等語，但腦膜炎的
          診斷最主要還是要靠腰椎穿刺來得到脊髓液的檢体，
          進行細菌培養，以進行鑑別判斷何種類之腦膜炎。況
          抗生素之種類甚多，各有其療效，一旦診斷明確時，
          針對不同病菌通常選用不同之抗生素。但在未經培養
          出病灶之病菌種類前，唯有以經驗療法（empirical
          therapy）來選擇抗生素，選擇廣效性抗生素可以涵
          蓋可能之菌種之治療。本件既自始至終均未確定其係
          細菌或病毒或黴菌所致之腦膜炎，被上訴人丁○○於
          5月4日所給予病患之抗生素（Cefazolin＋Gentamici
          n），雖非後線廣效性抗生素，惟腦膜炎病例選用之
          抗生素，須能通過血腦屏障，方可獲較佳之療效。而
          上開抗生素（Cefazolin＋Gentamicin）於腦膜炎之
          狀態下，仍能通過血腦屏障，此有上開0000000號鑑
          定報告鑑定意見（二）可知，則該抗生素（Gefazoli
          n＋Gentamicin）縱非後線抗生素，對腦膜炎之治療
          仍可有療效，是鑑定報告認該抗生素之使用大抵符合
          目前醫療常規，苟第一線抗生素有抗藥性反應不如後
          線抗生素，仍應有其殺菌之用處；故被上訴人丁○○
          於5月9日前未給予後線廣效性抗生素，雖非最佳、最
          有利病患之處置，不符合較高之醫療水準，但不能即
          謂其有錯誤用藥之疏失。
    （三）再者，本件病患生病之初係事發時係SARS流行期間，
          黃木村亦因被疑係SARS患者，而自南投醫院轉送被上
          訴人埔里榮民醫院，被上訴人係家庭醫學科專科醫師
          ，有其所提出之行政院國軍退除役官兵輔導委員會埔
          里榮民醫院92.04.26第六處通報SARS專案小組成員函
          可稽，依當時、當地之醫療水準，亦難期其能有高於
          一般醫療水準之醫療行為。
五、又「損害賠償之債，以有損害之發生及有責任原因之事實及
    此二者之間，有相當因果關係為成立要件，如不合於此項成
    立要件，即難謂有損害賠償請求權存在。再「所謂相當因果
    關係，係指無此行為，雖必不發生此損害；有此行為，通常
    即足發生此種損害，是為有因果關係。有此行為，通常亦不
    生此種損害者，即無因果關係」（最高法院86年度台上字第
    224號判決參照）。本件行政院衛生署於函覆原審之鑑定報
    告中，其鑑定意見（二）輸血雖可改善血紅素之數值，但是
    否能避免病人之死亡，並無直接因果關係。（四）抗生素之
    選用應考慮使用後線抗生素，雖未必可挽救病人生命，但可
    能有較佳療效。（五）病人之治療並不因其在一般病房或加
    護病房而有差異，不同病房差異只在於加護病房有較為充足
    之人力，可同時處理多位重症患者。而在加護病房慣用之生
    理監視器，在一般病房也可以選擇性使用，此點與病患之死
    亡無必然關係。（八）丁○○醫師於此病例之處置，大抵合
    乎目前醫療慣例，但對於初期抗生素之選用不甚恰當及未給
    予病人輸血是否直接造成病人死亡，於本病例中無法確認。
    綜上所述，顯難以認被上訴人未於5月9日前給予第三線抗生
    素之行為必然導致病患黃木村死亡。另行政院衛生署函覆本
    院之鑑定報告中，其鑑定意見（三）【內容詳如前揭四（二
    ）】亦稱無法確定後線廣效性抗生素的選用與否，與本病例
    之死亡是否有因果關係。蓋成人社區性細菌性腦膜炎之死亡
    率，依不同研究而有不同之數據，大約在21％至27％之間。
    此亦經行政院衛生署函覆在卷（見本院卷第93頁反面），稽
    諸前開說明，自難認被上訴人丁○○之治療行為導致黃木村
    死亡之結果，即難認其間有因果關係，自不能令被上訴人等
    負損害賠償責任。
六、被上訴人之醫療給付有無可歸責事由致不完全給付責任：按
    因可歸責於債務人之事由，致為不完全給付者，債權人得依
    關於給付遲延或給付不能之規定行使其權利，民法第227條
    定有明文；又債務人因債務不履行，致債權人之人格權受侵
    害者，準用第192條至第195條及第197條之規定，負損害賠
    償責任，同法第227條之l亦有明文。所謂「不完全給付」，
    係指債務人已為給付，因可歸責於債務人之事由，致未依債
    務本旨而為給付之情形，是本件上訴人得否依此主張不完全
    給付之損害賠償，自須視被上訴人有無可歸責之事由為判斷
    ，核先敘明。經查，被上訴人丁○○就醫療過程，已盡診療
    應注意之義務，並無何疏失，已如前述，是黃木村之死亡結
    果，自不可歸責於被上訴人丁○○，上訴人依上開法條規定
    ，主張被上訴人丁○○應負損害賠償責任，亦屬無據。再查
    ，被上訴人丁○○為被上訴人埔里榮民醫院所僱用一節，固
    為兩造所不爭，惟本件被上訴人丁○○之醫療行為既大抵符
    合常規，適當合理，並無醫療疏失之處，業如前述，足認被
    上訴人等之醫療給付並無不完全，亦無可歸責之事由，上訴
    人依民法第227條、第227條之l規定，請求被上訴人連帶負
    損害賠償責任，即無理由，不應准許。被上訴人埔里榮民醫
    院亦無需依民法第188條負僱佣人之連帶賠償責任。
七、懲罰性賠償金部分：
    （一）按消保法第七條雖規定：「從事設計、生產、製造商
          品或提供服務之企業經營者應確保其提供之商品或服
          務，無安全或衛生上之危險。商品或服務具有危害消
          費者生命、身體、健康、財產之可能者，應於明顯處
          為警告標示及緊急處理危險之方法。企業經營者違反
          前二項規定，致生損害於消費者或第三人時，應負連
          帶賠償責任。但企業經營者能證明其無過失者，法院
          得減輕其賠償責任。」惟消費者保護法及其施行細則
          就所規範之服務意義為何，並無明確定義，故就何謂
          消費性服務為一般性之定義，有其困難，自更無從僅
          以文義解釋判斷醫療行為有無消保法之適用，而應分
          別各個法律行為之性質，而為合目的性之解釋。
    （二）次按消費者保護法第一條第一項規定「為保護消費者
          權益，促進國民消費生活安全，提昇國民消費生活品
          質，特制定本法。」，此為消保法就該法之立法目的
          所為之明文規定，是為法律條文之解釋時，即應以此
          明定之立法目的為其解釋之範圍。在消保法中之商品
          無過失責任制度，由於消費者無論如何提高注意度，
          也無法有效防止損害之發生，是藉由無過失責任制度
          之適用，迫使製造商擔負較重之責任，換言之，製造
          商在出售危險商品時，會將其所可能賠償之成本計入
          售價之中，亦即將使產品危險的訊息導入產品價格之
          內，帶有分擔危險之觀念在內。但就醫療行為，其醫
          療過程充滿危險性，治療結果充滿不確定性，醫師係
          以專業知識，就病患之病情及身體狀況等綜合考量，
          選擇最適宜之醫療方式進行醫療，若將無過失責任適
          用於醫療行為，醫師為降低危險行為量，將可能專以
          副作用之多寡與輕重，作為其選擇醫療方式之惟一或
          最重要之因素；但為治癒病患起見，有時醫師仍得選
          擇危險性較高之手術，今設若對醫療行為課以無過失
          責任，醫師為降低危險行為量，將傾向選擇較不具危
          險之藥物控制，而捨棄對某些病患較為適宜之手術，
          此一情形自不能達成消保法第一條第一項之立法目的
          甚明。另相較於種類及特性可能無限之消費商品，現
          代醫療行為就特定疾病之可能治療方式，其實相當有
          限，若藥物控制方式所存在之危險性，經評估仍然高
          於醫師所能承受者，而醫師無從選擇其他醫療方式時
          ；或改用較不適宜但危險較小之醫療行為可能被認為
          有過失時，醫師將不免選擇降低危險行為量至其所能
          承受之程度，換言之，基於自保之正常心理，醫師將
          選擇性的對某些病患以各種手段不予治療且此選擇勢
          將先行排除社會上之弱者，而此類病患又恰為最須醫
          療保護者。此種選擇病患傾向之出現，即為「防禦性
          醫療」中最重要的類型，同樣不能達成消費者保護法
          第一條第一項所明定之立法目的。而醫師採取「防禦
          性醫療措施」，一般醫師為免於訴訟之煩，寧可採取
          任何消極的、安全的醫療措施，以爭取「百分之百」
          之安全，更盡其所能，採取防禦性醫療，以避免一時
          疏忽，因未使用全部可能之醫療方法，藉以免除無過
          失責任。醫療手段之採取，不再係為救治病人之生命
          及健康，而在於保護醫療人員安全，過度採取醫療措
          施，將剝奪其他真正需要醫療服務病人之治療機會，
          延誤救治之時機，增加無謂醫療資源之浪費，誠非病
          患與社會之福。依此所述，醫療行為適用消費者保護
          法無過失責任制度，反而不能達成消費者保護法第一
          條所明定之立法目的。是應以目的性限縮解釋之方式
          ，將醫療行為排除於消費者保護法適用之範圍之列。
          是本院認將醫療行為適用於消保法，反而違背該法明
          定之立法目的，是縱文義解釋之最可能外延包括醫療
          行為在內，亦應用目的性限縮方式加以排除。況參以
          現行醫療法第八十二第二項：「醫療機構及其醫事人
          員因執行業務致生損害於病人，以故意或過失為限，
          負損害賠償責任。」（九十三年四月二十八日修正）
          ，已明確將醫療行為所造成之損害賠償責任限於因故
          意或過失為限，是醫療行為自無消費者保護法規定無
          過失責任之適用。本件時間為九十二年五月間，雖早
          於上開醫療法修正之前，惟參以前開說明及醫療法修
          正立法理由，仍堪認本件醫療行為並無適用消費者保
          護法規定餘地，本件既無消費者保護法第七條規定之
          適用，是上訴人乙○○依消費者保護法之規定，請求
          被上訴人連帶給付懲罰性損害賠償金，並無理由。
八、綜上所述，上訴人主張被上訴人應連帶賠償其所受損害，並
    無理由。從而，上訴人依侵權行為、不完全給付、及消費者
    保護法第7條規定之法律關係，請求被上訴人連帶賠償其所
    受損害，核屬無據，不應准許。原審判令被上訴人等連帶給
    付上訴人丙○○813,153元，給付上訴人乙○○1,407,525元
    及利息，並為假執行之宣告，自有未洽。被上訴人等上訴意
    旨指摘原判決此部分不當，求為廢棄改判，為有理由，自應
    由本院將原判決第一項及其假執行之宣告廢棄，改判如主文
    第二項所示。原審就上訴人請求駁回，為上訴人敗訴判決，
    並駁回其假執行之聲請之部分，核無不合。上訴人上訴論旨
    指摘原判決不當，求予廢棄改判，為無理由，應予駁回。本
    件事證已臻明確，兩造其餘攻擊防禦方法及舉證，經審酌後
    ，認均對本件判決結果不生影響，不予一一論述，另上訴人
    主張被上訴人埔里榮民醫院未於92年5月12日依醫囑單使用
    後線抗生素云云，惟病歷上藥物與治療記錄單已有記載施用
    第三線抗生素Fortum及Vancomycin之時間，並由施用者簽章
    （見病歷第60至62頁），上訴人之抗辯與事實不符，併予敘
    明。
九、據上論結，本件上訴人丙○○、乙○○上訴為無理由，被上
    訴人埔里榮民醫院、丁○○之上訴為有理由，爰依民事訴訟
    法第449條第l項、第450條、第78條、第85條第1項前段，判
    決如主文。
中　　華　　民　　國　　96　　年　　11　　月　　7 　　日
                  民事第六庭    審判長法　官  袁再興
                                      法　官  陳賢慧
                                      法　官  吳惠郁
以上正本係照原本作成。
如對本判決上訴，須於收受判決送達後20日內向本院提出上訴書
狀，其未表明上訴理由者，應於提出上訴後20日內向本院提出上
訴理由書（須按他造人數附具繕本）。
上訴時應提出委任律師為訴訟代理人之委任狀。具有民事訴訟法
第466條之1第1項但書或第2項之情形為訴訟代理人者，另應附具
律師及格證書及釋明委任人與受任人有該條項所定關係之釋明文
書影本。
                                      書記官  江玉萍
中　　華　　民　　國　　96　　年　　11　　月　　8 　　日
                                                      Ｍ
